【裁判字號】    87,訴,586
【裁判日期】    891002
【裁判案由】    分割共有物
【裁判全文】
臺灣桃園地方法院民事判決  八十七年度訴字第五八六號
    原      告  宙○○
                黃○○
    右二人共同
    訴訟代理人  廖威淵律
    被      告  林清泉
                申○○
                未○○
                午○○
                Ａ○○
                丁○○
                戌○○
    右七人共同
    訴訟代理人  丙○○
    被      告  玄○○
                子○○
    兼右二人共
    同訴訟代理人戊○○
    被      告  丑○○
    兼右一人
    訴訟代理人  巳○○
    被      告  乙○○
    右  一  人
    訴訟代理人  甲○○
    被      告  酉○○
    主    文
兩造共有座落桃園縣大溪鎮?
方公尺之土地准予分割，分?
被告戊○○、玄○○、林亮?
持共有；(2)部份面積一三五?
平方公尺，分歸被告丁○○?
得；(5)部份面積一０九七平?
分一三０三分之六００、黃?
面積一五００平方公尺，分?
被告Ａ○○取得；(8)部分面?
午○○等四人取得，按應有?
公尺，分歸被告酉○○取得?
兩人取得，按丑○○應有部?
有；（11) 黃色部分，預定?
宙○○、玄○○、子○○、?
清田、酉○○、丁○○、江?
四五分之二六一四、戌○○?
子○○、戊○○等四人應有?
八四五分之八六０、黃○○?
清金、午○○等四人應有部?
０一０七０分之二九九六、?
部分為一六八四五分之三五?
共有；(12)橘色部分，預定?
、宙○○、玄○○、子○○?
午○○、酉○○、丁○○、?
八四五分之二六一四、林清?
、子○○、戊○○等四人應?
六八四五分之八六０、黃頌?
未○○、午○○等四人應有?
一０一０七０分之二九九六?
有部分為一六八四五分之三?
共有。
訴訟費用由被告負擔十分之?
    事    實
一、原告方面：
（一）聲明：如主文第一項所示。
（二）陳述：緣座落桃園縣大溪鎮○○段埔尾小段三○○地號、溜地、面積一、六三
      三九公頃（簡稱系爭土地，以下同），為原、被告等人所共有，原告宙○○有
      一六八四五分之六○○、黃○○有一六八四五分七○三之應有部分、被告Ａ○○有一六八四五分之二六一四應有部分、乙○○有一六八四五分之三五六三、
      戌○○有一六八四五分之一六○五之應有部分、丁○○有一六八四五分三五六
      二、林清泉、申○○、未○○、午○○等四人各為一○一○七○分之一四九八
      之應有部分、戊○○、玄○○、子○○等三人各為一六八四五分之六○○之應
      有部分、丑○○為一六八四五分八六０之應有部分、酉○○有一０一０七０分
      之二九九六之應有部分、巳○○有一六八四五分之四０應有部分，以上詳附表
      所示。該土地並無不能分割之約定，而為土地單純及方便利用，履向被告商量
      ，被告均未予置理，爰依民法第八百二十三條及同法第八百二十四條之規定，
      請求分割。
（三）證據：提出系爭土地登記簿謄本、戶籍謄本（乙○○）、同意書、協議書（甲○○與戊○○、子○○、丑○○、玄○○）等為證。
二、被告方面：被告乙○○、酉○○未於言詞辯論期日到場，惟據到場被告之供述如
    下：
（一）聲明：同意分割。
（二）陳述：同意原告八十九年八月三十一日之分割方案，之前爭執之分割分法不再
      爭議。
（三）證據：系爭土地登記簿謄本為證。
三、本院依聲請囑託桃園縣大溪地政事務所測量。
    理    由
甲、程序方面：
一、本件被告乙○○、酉○○未於言詞辯論期日到場，核無民事訴訟法第三百八十六
    條各款所列情形，爰依原告之聲請，由其一造辯論而為判決。
二、按訴狀送達後，原告不得將原訴變更或追加他訴。但有下列各款情形之一者，不
    在此限：(5)該訴訟標的對於數人必須合一確定時，追加其原非當事人之人為當事
    人者。民事訴訟法第二百五十五條第一項第五款定有明文。本件為必要共同訴訟
    ，原告追加共有人乙○○、巳○○為被告，依前開規定，於法有據；又被告甲○○、庚○○、辛○○、己○○、亥○○、卯○○、寅○○、辰○○、壬○○、宇
    ○○、天○○、癸○○、Ｃ○○、Ｄ○○、Ｆ○○、Ｅ○○、Ｂ○○、Ｇ○○○
    、地○○等十九人，業將應有部分轉讓，均非共有人，原告撤回此十八人之訴訟
    ，並無不可，合先說明。
乙、實體方面：
一、原告主張座落桃園縣大溪鎮○○段埔尾小段三○○地號、溜地、面積一．六三三
    九公頃之土地，為原、被告等人所共有，原告宙○○有一六八四五分之六○○、
    黃○○有一六八四五分七○三之應有部分、被告Ａ○○有一六八四五分之二六一
    四應有部分、乙○○有一六八四五分之三五六三、戌○○有一六八四五分之一六
    ○五之應有部分、丁○○有一六八四五分三五六二、林清泉、申○○、未○○、
    午○○等四人各為一○一○七○分之一四九八之應有部分、戊○○、玄○○、子
    ○○等三人各為一六八四五分之六○○之應有部分、丑○○為一六八四五分八六
    ０之應有部分、酉○○有一０一０七０分之二九九六之應有部分、巳○○有一六
    八四五分之四０應有部分，以上詳附表所示。該土地並無不能分割之約定，而為
    土地單純及方便利用，履向被告商量，被告均未予置理，爰依民法第八百二十三
    條及同法第八百二十四條之規定，請求分割等情，業經提出系爭土地登記簿謄本
    、戶籍謄本（乙○○）、同意書、協議書（甲○○與戊○○、子○○、丑○○、
    玄○○）等為證。而被告除乙○○、酉○○未於言詞辯論期日到場外，到場被告
    均供陳不反對分割，並同意原告八十九年八月三十一日之分割方案，之前爭執之
    分割分法不再爭議云云，並提系爭土地登記簿謄本為證。
二、按各共有人，得隨時請求分割共有物。但因物之使用目的不能分割或契約訂有不
    分割之期限者，不在此限。前項契約所定不分割之期限，不得逾五年。逾五年者
    ，縮短為五年。又共有物之分割，依共有人協議之方法行之。分割之方法，不能
    協議決定者，法院得因任何共有人之聲請，命為左列之分配：(1)以原物分配於各
    共有人。(2)變賣共有物，以價金分配於各共有人。以原物為分配時，如共有人中
    ，有不能按其應有部分受分配者，得以金錢補償之。民法第八百二十三條及八百
    二十四條定有明文。再者，分割共有物，以消滅共有關係為目的。法院裁判分割
    共有土地時，除因該土地內部分土地之使用目的不能分割  (如為道路)或部分共
    有人仍願維持其共有關係，應就該部分土地不予分割或准該部分共有人成立新共
    有關係外，應將土地分配於各共有人單獨所有。最高法院六十九年度台上字第一
    八三一號著有判例可參。
三、經查：原告主張座落桃園縣大溪鎮○○段埔尾小段三○○地號、溜地、面積一六
    三三九平方公尺之土地，為原、被告等人所共有，原告宙○○有一六八四五分之
    六○○、黃○○有一六八四五分七○三之應有部分、被告Ａ○○有一六八四五分
    之二六一四應有部分、乙○○有一六八四五分之三五六三、戌○○有一六八四五
    分之一六○五之應有部分、丁○○有一六八四五分三五六二、林清泉、申○○、
    未○○、午○○等四人各為一○一○七○分之一四九八之應有部分、戊○○、玄
    ○○、子○○等三人各為一六八四五分之六○○之應有部分、丑○○為一六八四
    五分八六０之應有部分、酉○○有一０一０七０分之二九九六之應有部分、巳○○有一六八四五分之四０應有部分等事實，業經提出與事實相符之土地登記簿謄
    本附卷可稽，足信真實；而系爭土地並無不能分割之約定，原告履向被告協商分
    割，均無結果等情，業經本院多年審理，兩造對分割議案，各提出不同之方案可
    見一斑，從而原告依民法第八百二十三條及同法第八百二十四條之規定，請求分
    割系爭土地，揆諸前開說明，於法有據。
四、基於公平之考量，斟酌當事人聲明（原告聲明保持共有）、應有部分之比例與實
    際是否相當（巳○○為丑○○之訴訟代理人，且巳○○之應有部分比例不多）、
    共有物之客觀情狀、共有物之性質（預定道路用地、預定水溝用地）、共有物之
    價格與經濟價值、共有利益、各共有人主觀因素與使用現狀（戊○○、玄○○、
    子○○、丑○○為親屬關係，林清泉、申○○、未○○、午○○四人為兄弟）、
    各共有人之利害關係等因素，分割方法詳如附圖所示，即(1)部分面積二○二○平
    方公尺，分歸被告戊○○、玄○○、子○○、丑○○等四人取得，按應有部份各
    為四分之一比例保持共有；(2)部份面積一三五一平方公尺，分歸被告戌○○取得
    ；(3)部份面積二九九八平方公尺，分歸被告丁○○取得；(4)部份面積一五００平
    方公尺，分歸被告乙○○取得；(5)部份面積一０九七平方公尺，分歸原告宙○○
    、黃○○取得，按宙○○應有部分一三０三分之六００、黃○○應有部分一三０
    三分之七０三比例保持共有；(6)部份面積一五００平方公尺，分歸被告乙○○取
    得；(7)部份面積二二００平方公尺，分歸被告Ａ○○取得；(8)部分面積八四一平
    方公尺，分歸被告林清泉、申○○、未○○、午○○等四人取得，按應有部分各
    為四分之一比例保持共有；(9)部分面積四二０平方公尺，分歸被告酉○○取得；
    (10)部分面積二五三平方公尺，分歸被告丑○○、巳○○兩人取得，按丑○○應有
    部分一五分之一三、巳○○應有部分一五分之二比例保持共有；（11) 黃色部分
    ，預定水溝用地，面積二一二平方公尺，分歸Ａ○○、戌○○、宙○○、玄○○
    、子○○、丑○○、戊○○、黃○○、林清泉、申○○、未○○、午○○、酉○○、丁○○、乙○○、巳○○等十六人取得，按應有部分Ａ○○為一六八四五分
    之二六一四、戌○○應有部分為一六八四五分之一六０五、宙○○、玄○○、子
    ○○、戊○○等四人應有部分各為一六八四五分之六００、丑○○應有部分為一
    六八四五分之八六０、黃○○應有部分為一六八四五分之七０三、林清泉、申○○、未○○、午○○等四人應有部分各為一０一０七０分之一四九八、酉○○應
    有部分為一０一０七０分之二九九六、丁○○應有部分為一六八四五分之三五六
    二、乙○○應有部分為一六八四五分之三五六三、巳○○應有部分為一六八四五
    分之四０等比例保持共有；(12)橘色部分，預定道路用地、面積一九四七平方公
    尺、分歸Ａ○○、戌○○、宙○○、玄○○、子○○、丑○○、戊○○、黃○○
    、林清泉、申○○、未○○、午○○、酉○○、丁○○、乙○○、巳○○等十六
    人取得，按應有部分Ａ○○為一六八四五分之二六一四、戌○○應有部分為一六
    八四五分之一六０五、宙○○、玄○○、子○○、戊○○等四人應有部分均為一
    六八四五分之六００、丑○○應有部分為一六八四五分之八六０、黃○○應有部
    分為一六八四五分之七０三、林清泉、申○○、未○○、午○○等四人應有部分
    各為一０一０七０分之一四九八、酉○○應有部分為一０一０七０分之二九九六
    、丁○○應有部分為一六八四五分之三五六二、乙○○應有部分為一六八四五分
    之三五六三、巳○○應有部分為一六八四五分之四０比例保持共有。
五、因本案事證已臻明確，兩造其餘主張陳述及所提之證據，均毋庸再予審酌，附此
    敘明。
六、據上論結，原告之訴為有理由，依民事訴訟法第三百八十五條第一項前段、第七
    十八條、第八十一條、判決如主文。
中      華      民      國    八十九    年      十      月      二      日
                                        臺灣桃園地方法院民事第二庭
~B法      官  周祖民
右為正本係照原本作成
如對本判決上訴須於判決送達後廿日內向本院提出上訴狀
中      華      民      國    八十九    年      十      月      二      日
~B書  記  官  劉飛龍


司法院資訊處製作；財團法人民間司法改革基金會備份。
